【裁判字號】    92,交抗,32
【裁判日期】    920320
【裁判案由】    聲明異議
【裁判全文】
臺灣高等法院高雄分院刑事裁定          九十二年度交抗字第三二號
    抗  告  人
    即受處分人
    即異議人    甲○○
    原處分機關  高雄市交通事件裁決所
右抗告人因聲明異議案件，不服臺灣高雄地方法院中華民國九十二年二月十四日裁定
（九十一年度交聲字第五０五號），提起抗告，本院裁定如左：
      主      文
抗告駁回。
      理      由
一、本件異議意旨略以：本件受處分人即異議人甲○○於民國九十一年三月九日上午
    七時四十五分許，駕駛牌照號碼ＹＧ─五二五五號自小客車，由高雄市○鎮區○
    ○路由北往南方向行駛，行經該路段與瑞雄街口前，欲右轉時，適黃登益騎乘車
    牌照號碼ＸＨＥ─七六六號重型機車，亦沿永豊路由北往南方向直行，因黃登益
    急速駛來，避煞不及，撞及伊右前車輪處，黃某受因而受有傷害。嗣由高雄市政
    府警察局交通大隊第六分隊警員前往現場處理，竟以異議人係「轉彎車未讓直行
    車先行」為由，以異議人違反道路交通安全規則第一百零二條第一項第六款及道
    路交通管理處罰條例第四十八條第一項第六款規定之行為掣單舉發，經將舉發通
    知單送達後，經異議人到高雄市交通事件裁決所陳述意見後，高雄市交通事件裁
    決所仍依高雄政府警察局交通大隊舉發違規事實並依道路交通管理處罰條例第四
    十八條第一項第六款暨同條例第六十一條第三項規定於九十一年八月二十日裁處
    受處分人新臺幣〔下同〕九百元罰鍰並吊扣駕駛執照三個月，爰依法聲明異議。
二、按汽車行駛至交岔路口，轉彎車應讓直行車先行。道路交通安全規則第一０二條
    第六款定有明文。是轉彎車行駛至交岔路口時，路權屬於直行車輛，轉彎車應注
    意到達中心處開始轉彎前，直行車是否能安全直行通過岔路口，亦即轉彎車應衡
    量自身到達中心處開始轉彎之距離、速度與直行車輛與其距離，此攸關路權歸屬
    問題。次按，汽車駕駛人，駕駛汽車違反道路交通安全規則，因而肇事致人受傷
    者，吊扣其駕駛執照三個月至六個月，道路交通管理處罰條例第六十一條第三項
    亦定有明文。
三、經查：本件肇事地點高雄市○鎮區○○路與瑞雄街口交叉路口前，肇事前異議人
    之車行方向為沿永豊路由北往南行駛，欲右轉瑞雄街，被害人則沿永豊路由北往
    南直行，又肇事後於甲○○車停於永豊路南向外側快車道，距南向快慢車道分隔
    線及其延伸線右前輪０點二公尺，右後車輪一點０公尺，右前車角距瑞雄街分向
    線延伸線二點四公尺，黃登益機車移動現場，惟南向車道行車路線留有北向南三
    點０公尺刮地痕，刮地痕距南向快慢車道分隔線延伸線０點三公尺，又本路段慢
    車道寬四公尺，有道路交通事故調查報告表一份在卷可證，顯見二車擦撞時，甲
    ○○自小客車尚未到達交叉口中心處，應可認定，而本件交通事故之發生，係異
    議人駕駛之自用小客車右前車輪處與對方黃登益車左側踏板處發生擦撞，並因此
    致黃登益右腳內外踝骨折之傷害，是綜合二車之行車方向、路線、異議人和被害
    人車輛之撞擊點、刮痕相關位置及被害人受傷部位係右小腿骨折等情形觀之，足
    證異議人行經上開交岔路口欲右轉之時，疏未注意轉彎車未讓直行車先行致肇事
    ，至為明確。再本件交通事故經高雄市政府建設局車輛行車事故鑑定委員會鑑定
    結果亦同認定：甲○○轉彎車未讓直行車先行為肇事主因、黃登益於交叉路口處
    未減速行駛為肇事次因等情，有九十一年六月十三日高市鑑字第九一０五０九四
    號鑑定意見書一份附卷可參，足認異議人確有前開轉彎車未讓直行車先行，違規
    肇事致人受傷之事實應可認定。
四、從而，本件原處分機關即高雄市交通事件裁決所以異議人違反道路交通管理處罰
    條例第四十八條第一項第六款、第六十一條第三項第一款規定裁罰，並無不合，
    本件異議顯無理由，則原審所為異議駁回之裁定，尚無不當。抗告意旨，雖指稱
    ：被害人黃登益酒後駕車，又超速行駛，致撞上抗告人已停止待轉之車輛右前輪
    ，並向前衝出八公尺，因車輛翻覆導致腳部被壓傷，抗告人並無過失云云。惟查
    被害人於本件車禍發生前並無飲酒等情，已據其於警訊供述明確，且無證據足證
    被害人有酒後駕車之情事，抗告人指摘被害人酒後駕車，以致肇事，尚屬無據。
    又查，本件肇事責任經送鑑定結果，亦認「甲○○右轉未讓右側慢車道直行車先
    行，為肇事主因；黃登益行經無號誌之交岔路口未減速慢行，為肇事次因。」，
    已如前述，則抗告人就本件車禍之發生，顯有轉彎車未讓直行車先行之違規，因
    而肇事致人受傷。抗告意旨，仍執前詞，指摘原裁定不當，顯無理由，應予駁回
    。
五、據上論斷，應依道路交通案件處理辦法第二十六條、刑事訴訟法第四百十二條，
    裁定如主文。
中    華    民    國     九十二     年       三       月      二十      日
                              臺灣高等法院高雄分院刑事第三庭
                                  審判長法官  周賢銳
                                        法官  黃建榮
                                        法官  謝宏宗
右正本證明與原本無異。
不得再抗告。
                                      書記官  賴梅琴
中    華    民    國     九十二     年       三       月     二十一     日
                                                                        Ｋ


司法院資訊處製作；財團法人民間司法改革基金會備份。
